【裁判字號】    91,訴,589
【裁判日期】    920130
【裁判案由】    偽造文書
【裁判全文】
臺灣高雄地方法院刑事判決                          九十一年度訴字第五八九號
    公  訴  人  臺灣高雄地方法院檢察署檢察官
    被      告  丁○○  男  五.
右列被告因偽造文書案件，經檢察官提起公訴（九十年度偵字第一九四二二號），本
院判決如左：
    主  文
丁○○共同連續行使偽造公文書，足以生損害於公眾及他人，處有期徒刑壹年肆月，
緩刑參年。偽造之瑞豐號、正昇豐號之漁船除籍證明貳紙沒收。
    事  實
一、丁○○為菲商來來深海漁業公司（LAI LAI DEEP.SEA FISHING COMPANY，以下稱
    菲商來來公司）員工，負責該公司在台業務聯繫工作。於民國八十九年間，丁○○為使我國籍漁船瑞豐號、正昇豐號取得菲國國籍，進而得以順利在該國海域捕
    捉黑鮪魚免遭其海軍軍艦驅趕。明知依菲國法律規定，外國籍漁船欲入籍菲律賓
    須有其原屬國之除籍證明，而前開二漁船船主乙○○、丙○○並無移轉所有權予
    菲商來來公司之真意，竟與船主乙○○、丙○○訂立虛偽之漁船買賣證明，並擅
    自與菲商來來公司負責人即其妻ＴＥＲＥＳＩＴＡＣ‧ＬＡＩ（中文名字為賴麗
    華）及該公司工程師劉雷達（二人均為菲律賓籍，未據起訴）共同基於偽造公印
    、行使偽造公文書及使公務員登載不實之概括犯意，連續於八十九年一月及同年
    二月間某日，由劉雷達在菲律賓菲商來來公司內，以彩色影印之方式，分別偽造
    以交通部名義出具，上有交通部關防、部長「林豐正」及航政司長「吳榮貴」等
    公印文之瑞豐號漁船及正昇豐號除籍證明書各一張後，交由丁○○持至位於高雄
    市之外來語翻譯社，委託甲○○將前開偽造文件譯成英文本，再利用不知情之甲○○，分別於八十九年三月二十日、同年六月二十日提交台灣高雄地方法院公證
    處行使以辦理認證，使公證人員分別將上開不實事項登載於所掌管具公文書性質
    之認證書上，復由不知情之甲○○分別於八十九年三月二十二日、同年六月二十
    一日持至位於高雄市○○○路四三六號二樓之外交部領事事務局高雄辦事處，行
    使上開文件以辦理文件驗證，並使負責辦理文件驗證之公務員分別登載上開不實
    之事項於所掌管具公文書性質之文件證明登記簿上，足以生損害於中華民國行政
    院交通部、該部部長林豐正及航政司長吳榮貴等人。嗣因案外人張芳因故查知上
    情，向行政院農業委員會漁業署提出檢舉，因而查獲。
二、案經調查局航業海員調查處高雄航業海員調查站移送臺灣高雄地方法院檢察署檢
    察官偵查起訴。
    理  由
一、右揭犯罪事實，業據被告丁○○於偵查及本院審理時坦承不諱，核與證人甲○○
    、丙○○、乙○○、張芳於偵查及本院調查時證述之情節相符，復有偽造之正昇
    豐號、瑞豐號漁船除籍證明各一份、高雄市港務局正式漁船除籍證明樣本、交通
    部八十九年九月二十六日出具之交航八十九字第０五六一九七號函、駐菲律賓代
    表處電報、臺灣高雄地方法院公證處九十一年九月十七日出具之（九十一）高貴
    證字第四六七０三號函、認證書二份、外交部領事事務局九十一年九月十八日出
    具之領三字第０九一五二三七四０一０號函、外交部領事事務局高雄辦事處九十
    一年十一月十一日出具之領高字第０九一００００八四七０號函及所附之文件證
    明登記簿影本二紙等附卷可稽。被告自白核與事實相符，堪以採信。本件事證已
    臻明確，被告犯行堪以認定。
二、核被告丁○○與ＴＥＲＥＳＩＴＡ Ｃ‧ ＬＡＩ（賴麗華）、劉雷達偽造以交通
    部名義出具，上有交通部關防、部長「林豐正」及航政司長「吳榮貴」等公印文
    之瑞豐號、正昇豐漁船除籍證明書各一張，再利用不知情之甲○○持以向臺灣高
    雄地方法院公證處、外交部領事事務局高雄辦事處行使，並使臺灣高雄地方法院
    公證處、外交部領事事務局高雄辦事處公務員登載上開不實之事項於認證書、文
    件證明登記簿上等犯行，係犯刑法第二百十八條之偽造公印文、第二百十一條偽
    造公文書、第二百十六條之行使偽造公文書罪及同法第二百十四條之使公務員登
    載不實罪。被告丁○○與ＴＥＲＥＳＩＴＡＣ‧ＬＡＩ、劉雷達間有犯意聯絡及
    行為分擔，應依共同正犯論處。被告丁○○等人利用不知情之甲○○行使偽造公
    文書及使公務員登載不實之行為應論以間接正犯。公訴人漏未論及ＴＥＲＥＳＩ
    ＴＡＣ‧ＬＡＩ、劉雷達亦為上開行使偽造文書犯行之共同正犯，以及漏未敘及
    間接正犯部分，應予補充敘明。又其偽造公印文之行為，為偽造公文書之部分行
    為；又其偽造上開公文書後復持以行使，偽造之低度行為應為行使之高度行為所
    吸收，均不另論罪。再被告等三人所為數次行使偽造公文書及使公務員登載不實
行為，時間緊接、方法相同，犯罪構成要件相同，顯係分別出於概括犯意為之，
    為連續犯，均應依刑法第五十六條之規定，各論一行使偽造公文書罪、使公務員
    登載不實罪，並加重其刑。又被告上開所犯二罪間有方法結果之牽連關係，乃依
    刑法第五十五條之規定，應從較重之連續行使偽造公文書罪處斷。另公訴人雖漏
    未起訴被告等三人共同使公務員登載不實之犯行，然該部分行為與已起訴部分之
    犯罪事實具有牽連犯之裁判上一罪關係，依審判不可分原則，為起訴效力所及，
    本院自得併予審判。爰審酌被告尚無不良素行，有臺灣高等法院被告全國前案記
    錄表可稽，因一時失慮致罹犯行，惟念其犯罪所生之損害非鉅，犯罪後坦承犯行
    及其犯罪動機、方法、目的等一切情狀，量處如主文所示之刑，以示懲儆。又被
    告前未曾受有期徒刑以上刑之宣告，此有臺灣高等法院被告全國前案紀錄表一紙
    附卷可按，因一時失慮，偶罹刑章，且犯後坦承犯行，態度良好，應具悔意，經
    此刑之宣告，當知所警惕諒無再犯之虞，本院認暫不執行其刑為適當，爰酌予宣
    告緩刑三年，以啟自新。另偽造之瑞豐號、正昇豐號除籍證明二紙，為被告所有
    供本件犯罪所用之物，應依刑法第三十八條第一項第二款之規定，宣告沒收之。
    又上開公文書既已宣告沒收，附著其上偽造之交通部關防、部長「林豐正」及航
    政司長「吳榮貴」印文計六枚，爰不另為沒收之諭知。
據上論斷，應依刑事訴訟法第二百九十九條第一項前段、刑法第二十八條、第五十六
條、第二百十六條、第二百十一條、第二百十四條、第五十五條、第三十八條第一項
第二款、第七十四條第一款，罰金罰鍰提高標準條例第一條前段，判決如主文。
本案經檢察官吳協展到庭執行職務。
中      華      民      國    九十二      年    一      月     三十     日
                                臺灣高雄地方法院刑事第六庭
                                    審判長法  官  李政庭
                                          法  官  周玉群
                                          法  官  邱泰錄
右正本證明與原本無異。
如不服本判決，應於判決送達後十日內，向本院提出上訴狀。
                                          書記官  林慧君
中    華    民    國      九十二      年      一      月      三十      日
附錄法條：
中華民國刑法第二百一十一條
 (偽造變造公文書罪)
偽造、變造公文書，足以生損害於公眾或他人者，處一年以上七年以下有
期徒刑。
中華民國刑法第二百一十三條
 (公文書不實登載罪)
公務員明知為不實之事項，而登載於職務上所掌之公文書，足以生損害於
公眾或他人者，處一年以上七年以下有期徒刑。
中華民國刑法第二百一十六條
 (行使偽造變造或登載不實之文書罪)
行使第二百十條至第二百十五條之文書者，依偽造、變造文書或登載不實
事項或使登載不實事項之規定處斷。
中華民國刑法第三百三十六條
中華民國刑法第二百一十八條
 (偽造盜用公印或公印文罪)
偽造公印或公印文者，處五年以下有期徒刑。
盜用公印或公印文足以生損害於公眾或他人者，亦同。


司法院資訊處製作；財團法人民間司法改革基金會備份。
